最高法院刑事判決　　　　　　一○○年度台上字第四七三八號
上　訴　人　莊智勝
上列上訴人因違反槍砲彈藥刀械管制條例案件，不服台灣高等法
院高雄分院中華民國一００年五月二十五日第二審更審判決（一
００年度上更(一)字第一九號，起訴案號：台灣高雄地方法院檢察
署九十七年度偵字第三０九五一號），提起上訴，本院判決如下
：
    主  文
上訴駁回。
    理  由
按刑事訴訟法第三百七十七條規定：上訴於第三審法院，非以判
決違背法令為理由不得為之；是提起第三審上訴，應以原判決違
背法令為理由，係屬法定要件；如果上訴理由書狀並未依據卷內
訴訟資料具體指摘原判決不適用何種法則或如何適用不當，或所
指摘原判決違法情事顯與法律規定得為第三審上訴理由之違法情
形不相適合時，均應認其上訴為違背法律上之程式，予以駁回。
本件原判決撤銷第一審之科刑判決，改判論處上訴人莊智勝非法
寄藏可發射子彈具殺傷力之槍枝罪刑（累犯，處有期徒刑六年六
月，併科罰金新台幣三十五萬元，罰金如易服勞役，以新台幣一
千元折算一日。並為相關從刑之宣告）。上訴人之上訴意旨略稱
：（一）上訴人於警詢、偵查及第一審係顧慮若將提供扣案槍、
彈、刀械來源之許明安供出，恐致許明安受刑事追訴或處罰，為
顧及所謂江湖道義，一時失慮而為虛偽之陳述，偽稱扣案槍、彈
、刀械係由吳武雄所提供，並羅織不實之交付時間、地點，實則
吳武雄已於民國八十四年即已過世，不可能於八十八年十月間交
付槍、彈、刀械予上訴人。上訴人幾經思考，甘冒被報復之風險
，仍認應據實供述槍、彈、刀械之來源，始有減輕刑度之可能，
遂於第二審準備程序期日，供出槍、彈、刀械之實際來源及交付
之時間、地點。原判決卻未審酌許明安之證述與上訴人於第二審
之供述相符之點，反而以上訴人於第一審虛偽之陳述與證人之證
詞相互對照，認有矛盾，逕認上訴人於第二審供稱扣案槍、彈、
刀械，係許明安所交付等語，難予採信。推論過程有理由不備之
違誤。且許明安雖因改造槍枝經判刑確定，然僅限於短槍部分，
就本件長槍部分，其亦可能另被追訴。又原判決已查明吳武雄已
於八十四年二月十四日死亡，然又認交付槍枝與上訴人之人為另
一人，均有判決理由不備及矛盾之違法。（二）警員陳建曄之證
述前後不一，不合情理，互有矛盾。又依證人薛筑云之證述，亦
足認上訴人合於自首之規定。原判決採陳建曄之證詞，認上訴人
不合於自首之規定，有適用法則不當及理由不備之違法。（三）
原判決附表（下同）一編號5至8所示之土造長槍，並無撞針之設
計，與一般傳統槍枝之構造有別，自應命鑑驗機關製造適用之子
彈，實際試射，以鑑定其是否具有殺傷力。上訴人於原審主張應
以試射法進行鑑定，並聲請傳訊刑事鑑定人員到庭說明，原審未
詳加調查，亦未在判決說明不採之理由，遽憑有瑕疵之鑑定報告
認定槍枝有殺傷力，有應於審判期日調查之證據未予調查及判決
不備理由之違法等語。
惟查：原判決依憑調查證據之結果並綜合卷內證據資料，認定上
訴人有其事實欄所載之非法寄藏可發射子彈具殺傷力之槍枝之犯
行，已於理由內詳敘其調查證據之結果及取捨證據認定之理由。
從形式上觀察，原判決並無足生影響判決結果之違背法令情形。
按採證認事，係事實審法院之職權，其對證據證明力所為之判斷
，如未違背經驗法則與論理法則，復已敘述其憑以判斷之心證理
由，即不能任意指為違法。原判決已於理由內說明其認定本件查
扣之槍枝、子彈、刀械係上訴人於八十八年十月間某日，接受真
實姓名、年籍不詳，自稱「吳武雄」之成年男子之委託保管，而
受寄藏持有等情之所憑證據及認定理由，而以上訴人供稱係許明
安所寄藏，及許明安附和其詞之證詞，均與事實不符，而俱不足
採，予以指駁。並說明卷內戶籍謄本所載於八十四年二月十四日
死亡之吳武雄，並非上訴人所稱寄藏槍、彈之「吳武雄」，及論
述上訴人並無槍砲彈藥刀械管制條例第十八條第四項前段規定減
刑或免除其刑之適用（原判決正本第九頁倒數第九行至第十四頁
第七行）。經核俱與卷內資料相符，並無判決不備理由或理由矛
盾之違法情形。上訴意旨(一)係就原審採證認事職權之適法行使，
再事爭執，自非適法之第三審上訴理由。又原判決依憑調查所得
之證據資料，於理由欄說明：對於未被發覺之罪，向有偵查犯罪
權限之機關或人員，告知所為之犯罪行為事實，並願接受法院裁
判者，始符刑法第六十二條所規定自首之要件。上訴人係在警察
已發覺其涉犯非法持有槍械罪嫌後，經警察調查詢問，始向警察
表示有一支槍枝放在汽車上云云，其行為係屬自白犯罪，而非自
首等旨，並就證人薛筑云之證詞，亦不足以認定上訴人符合自首
要件，予以說明。經核並無適用法則不當或判決理由不備之違法
情形。上訴意旨(二)仍執原判決已詳予指駁之陳詞，再為單純事實
上之爭執，並非上訴第三審之合法理由。刑事訴訟法第三百七十
九條第十款所謂依法應於審判期日調查之證據，係指與待證事實
有重要關係，在客觀上顯有調查必要性之證據而言，故其範圍並
非漫無限制，必其證據與判斷待證事實之有無，具有關連性，得
據以推翻原判決所確認之事實，而為不同之認定，始足當之，若
所證明之事實已臻明瞭，自欠缺調查之必要性。原判決依憑內政
部警政署刑事警察局一００年三月二十二日刑鑑字第1000021176
號函稱：所謂性能檢驗法係實際操作檢測槍枝之機械結構與性能
，例如槍管、滑套、轉輪等零件之檢視，滑套、扳機、擊錘及撞
針等機械運作情形之檢驗；經實際操作檢測若其結構、功能完整
良好，且擊（引）發功能正常，則認該槍枝可供擊（引）發適用
子彈、發射適用彈頭（丸）使用，即認具殺傷力。該局九十八年
二月十二日鑑驗書內載之送鑑長槍四支，均經依性能檢驗法鑑定
後，發現其運作機制與一般打擊底炎引爆火藥之槍枝不同，係以
電能引燃（子彈）內底火藥發射力，無撞針結構之設計。前揭槍
枝，經操作檢視，其結構、功能完整良好，且引發功能正常，可
供擊（引）發適用子彈、發射適用彈頭（丸）使用，故認具殺傷
力等語，於理由內說明：內政部警政署刑事警察局對於槍彈有無
殺傷力之鑑定，係由具有專業鑑定能力之專人負責鑑驗，並已有
多年受託從事各式槍枝殺傷力之鑑定經驗，係國內具有公信力的
鑑定機關之一，且槍枝有無殺傷力之鑑定方法，並非僅有實測（
即實彈射擊）之唯一方法而已，槍枝有無殺傷力，其基本之關鍵
，在於槍枝結構是否完整、有無引燃（爆）火藥或擊發子彈之發
射功能或動力、有無適於火藥、子彈射出之槍管等，扣案附表一
編號5至8所示之土造長槍四把，雖因扣案如附表三所示之土造霰
彈已經鑑定人員拆解，而無適宜之子彈可供試射，惟經鑑定人員
以檢視法，既已能確認上開土造長槍四把，均係由具擊發機關及
結構之木質槍身及土造金屬槍管（暢通）組合而成，以電能引燃
槍管（子彈）底火火藥為發射動力，且引發（射擊出子彈）功能
正常，可供擊發適用子彈使用，自足認具有殺傷力等旨。經核其
論述與證據法則並不相悖，從而原審未再以其他方法鑑定及命鑑
定人到庭說明，自不能指為違法，並無判決理由不備或應於審判
期日調查之證據未予調查之違法情形。上訴意旨(三)就原判決已經
明白論斷之事項，徒憑自己之說詞，漫事爭執，亦難謂已符合首
揭法定第三審之上訴要件。綜上，應認上訴人關於非法寄藏槍枝
、子彈部分之上訴違背法律上之程式，予以駁回。又刑事訴訟法
第三百七十六條所列各罪之案件，經第二審判決者，不得上訴於
第三審法院，法有明文。本件得上訴第三審之上開非法寄藏槍枝
、子彈之重罪部分之上訴既不合法，應從程序上予以駁回，關於
上訴人想像競合觸犯非法持有刀械罪部分，原判決認係犯槍砲彈
藥刀械管制條例第十四條第三項之罪，屬刑事訴訟法第三百七十
六條第一款，不得上訴於第三審法院之案件，本院自無從為實體
上之審理，應併予駁回。
據上論結，應依刑事訴訟法第三百九十五條前段，判決如主文。
中    華    民    國  一○○  年    八    月  二十四  日
                      最高法院刑事第四庭
                          審判長法官  林  永  茂  
                                法官  蘇  振  堂  
                                法官  林  立  華  
                                法官  蔡  國  在  
                                法官  陳  春  秋  
本件正本證明與原本無異
                                      書  記  官  
中    華    民    國  一○○  年    八    月  二十九  日
                                                      v